【裁判字號】    92,訴,310
【裁判日期】    921219
【裁判案由】    公共危險
【裁判全文】
臺灣苗栗地方法院刑事判決                          九十二年度訴字第三一０號
    公  訴  人  臺灣苗栗地方法院檢察署檢察官
    被      告  丙○○  男  五.
    指定辯護人  本院公設辯護人  戊○○
右列被告因公共危險案件，經檢察官提起公訴（九十二年度偵字第三四七一號），本
院判決如左：
    主  文
丙○○放火燒燬現供人使用之住宅未遂，處有期徒刑伍年。
扣案裝汽油之寶特瓶拾壹瓶、報紙肆卷及打火機壹個，均沒收。
    事  實
一、丙○○因不滿其兄湯國鴻將其父之遺產（即苗栗縣苗栗市○○段一九二之十四及
    六一一之一０一地號土地等）出售與甲○○等人，竟萌放火燒燬上開土地買受人
    之住宅及恐嚇前揭住戶之概括犯意，先於民國九十二年九月五日上午約十時三十
    分許，至前揭土地上之住戶即甲○○、乙○○○（係周月春之母，當時周月春適
    回娘家，起訴書誤載為周月春，應予更正）、田瑞年、彭旭征、湯崴雄、丁○○○及另一位不詳姓名之人共七戶之住處（其等地址分別為苗栗市玉清里十九鄰福
    泰九號至十五號）前，揚言：「你們佔了我的房子，使我沒有房子住，我連縣政
    府都敢燒，何況是你們的房子，這些房子要以汽油燒掉」等語，以加害財產之事
    ，恫嚇上述住戶，使聽聞者即乙○○○、湯崴雄、丁○○○等人心生畏懼等人，
    致生危害於其等之安全。惟丙○○之氣憤猶未消除，又連續於同年月七日凌晨三
    時二十五分許，至上開處所，以「我要放火燒死你們，我要燒死你們七戶」等語
    ，以加害生命及財產之事，恫嚇上述住戶，使聽聞者即周月春及彭旭征之妻等人
    心生畏懼，致生危害於其等之安全。且丙○○明知前揭七戶房屋均係現供人使用
    之住宅，又為連棟共同壁之建築，極可能因其中一戶著火，而延燒其餘房屋，竟
    基於放火故意，於恐嚇之後，旋即以其所有裝有汽油之寶特瓶約十五瓶、打火機
    一個及報紙等物，先於前揭福泰九號甲○○住處外，以汽油潑灑甲○○住處及隔
    壁福泰十號乙○○○住處之大門、窗戶及花圃等處，復以打火機點燃報紙丟擲入
    甲○○大門等處，再丟擲裝有汽油之寶特瓶數瓶進入甲○○及乙○○○住處縱火
    ，欲燒燬甲○○等七戶現供人使用之住宅。適甲○○當日凌晨甫自台北返家，正
    在洗澡，聽聞外面聲音吵雜，仍外出探視發覺後上前制止，丙○○又朝彭旭征、
    田瑞年住處丟擲裝有汽油之寶特瓶共三瓶，欲藉以引燃火勢，經甲○○等人合力
    撲滅火勢，仍造成甲○○住處鐵門、紗門、窗戶、九重葛等物及乙○○○住處之
    花圃及水管遭燃燒。丙○○則趁隙逃匿，為警於同日凌晨三時三十分許，在苗栗
    市○○路「鄰家超商」前循線緝獲。
二、案經苗栗縣警察局苗栗分局報請臺灣苗栗地方法院檢察署檢察官偵查起訴。
    理  由
一、按被告以外之人於審判外之陳述，雖不符刑事訴訟法第一百五十九條之一至第一
    百五十九條之四之規定，而經當事人於審判程序同意作為證據，法院審酌該言詞
    陳述或書面陳述作成時之情況，認為適當者，亦得為證據。當事人、代理人或辯
    護人於法院調查證據時，知有第一百五十九條第一項不得為證據之情形，而未於
    言詞辯論終結前聲明異議者，視為有前項之同意，同法第一百五十九條之五定有
    明文。查本件證人甲○○、周月春、田瑞年及彭旭征於警詢時之陳述，兩造未於
    言詞辯論終結前聲明異議，視為同意作為證據，先此說明。
二、訊據被告丙○○對於右揭事實坦承不諱，核與證人甲○○、周月春、田瑞年及彭
    旭征於警詢及偵查中，證人湯崴雄、丁○○○於本院審理時到庭證述情節均相符
    ，且本件經苗栗縣消防局鑑識結果，確認本件火災係以人為因素造成燃燒之可能
    性較大，有苗栗縣警察局苗栗分局九十二年九月二十三日苗警栗刑字第０九二０
    ０一四九七０號函、苗栗縣消防局九十二年九月十六日苗警消調字第０九二００
    ０七五０五號函暨所附火災原因調查報告書一份及照片二十一張在卷可憑，並有
    甲○○等人委託代理人購買前揭土地之委託書影本一件，及扣案裝有汽油之寶特
    瓶十一瓶、報紙四卷及打火機一個可資佐證，從而，被告前揭自白顯與事實相符
    ，應可採信，故本件事證明確，被告犯行洵堪認定。
三、查被告明知前揭建築物均係現供人使用之住宅，且為連棟共同壁之建築，極可能
    因其中一戶著火，而延燒其餘房屋，竟仍基於放火故意，以汽油潑灑並丟擲裝有
    汽油之寶特瓶，復以打火機點燃報紙引燃，其有燒燬現前揭現供人使用住宅之犯
    意，且已著手放火行為，灼然甚明。又放火罪既未遂之區別標準，係以目的物獨
    立燃燒且足以變更其形體致喪失其效能為依據，是放火燒燬現供人使用之住宅罪
    ，如其房屋構成之重要部分未喪失效用者，僅應成立刑法第一百七十三條第三項
    、第一項放火燒燬現供人使用住宅未遂罪。本件火災現場，甲○○住處鐵門、紗
    門、窗戶、九重葛等物及乙○○○住處之花圃及水管遭燃燒，但該二戶建築物之
    重要結構部分即結構體僅外表部分受燻黑，尚未喪失其效用，此有上開火災原因
    調查報告書內之「火災現場勘察紀錄及起火原因研判」、「火災出動觀察紀錄」
    及其內編號一、二之照片二張在卷可憑。核被告所為，係犯刑法第一百七十三條
    第三項、第一項之放火燒燬現供人使用之住宅未遂罪，被告著手於放火行為之實
    行而不遂，為未遂犯，應依刑法第二十六條前段規定，按既遂犯之刑減輕之。被
    告於放火前連續二次在前揭地點，對於上開住戶為上述恐嚇行為，因其恐嚇之對
    象各有二人以上，均為同種之想像競合犯，本應依刑法第五十五條前段之規定從
    一重處斷；並依同法第五十六條連續犯之規定，以一罪論，並加重其刑。但就
    本件而言，被告最終係以放火燒燬現供人使用之住宅為目的，於恐嚇後進而實行
    放火行為，故上開恐嚇犯行係危險行為，應為其後放火之實害行為所吸收，不另
    論罪。起訴書雖未就被告所犯上開恐嚇行為起訴，但其與已起訴之放火行為間係
    實質上一罪之關係，自為起訴效力所及，且公訴人於本院審理時亦請求一併審理
    ，故本院自應加以審判，附此說明。爰審酌被告並無犯罪前科（有臺灣高等法院
    被告全國前案紀錄表及臺灣苗栗地方法院檢察署刑案資料查註紀錄表各一件附卷
    可稽），素行良好，因不滿其兄出售其父之遺產即前揭土地，竟連續二次出言恐
    嚇上開住戶，使之心生畏懼；並於凌晨時刻前往現場趁上述住戶熟睡之際，放火
    燒燬前揭連棟共同壁之建築，而危及該七戶生命及財產之安全，幸經甲○○發覺
    ，並與鄰人合力滅火，始末釀成大禍，然而已造成前揭住戶之生活從此陷入極度
    不安，並嚴重妨害社會治安，其惡性甚鉅；惟念其犯罪後坦然認錯頗有悔意，於
    本院審理時向被害人即證人湯崴雄、丁○○○當場致歉態度尚稱良好，暨公訴人
    請求本件之量刑，應使被告真正知所悔悟，並能平復前揭住戶心理之傷害等一切
    情狀，量處如主文所示之刑，以資懲儆。扣案裝有汽油之寶特瓶十一瓶、報紙四
    卷及打火機一個，均係被告所有，且供其上述放火犯行所用之物，業據被告供承
    在卷，爰依法均予宣告沒收。
四、指定辯護人於九十二年十月十三日本院行準備程序時，雖以被告於行為過程及想
    法與常人有異，而請求對被告實施精神鑑定，但經本院將被告送請財團法人為恭
    紀念醫院鑑定結果，被告於行為時其精神狀態正常，並非心神喪失或精神耗弱之
    人，有該醫院九十二年十二月二日（92）為恭醫字第9201189號函暨所附司法鑑
    定報告書附卷可稽，依法自不得依刑法第十九條之規定減輕其刑，附此說明。
據上論斷，應依刑事訴訟法第二百九十九條第一項前段，刑法第一百七十三條第三項
 、第一項、第二十六條前段、第三十八條第一項第二款之規定，判決如主文。
本案經檢察官陳傳宗到庭執行職務。
中      華      民      國    九十二    年     十二     月     十九     日
                          臺灣苗栗地方法院刑事第三庭
                                  審判長  法官  詹日賢
                                          法官  林燦都
                                          法官  劉興浪
右正本證明與原本無異
如不服本判決應於送達後十日內向本院提出上訴狀
中      華      民      國    九十二    年     十二     月     十九     日
                                         書記官  陳爵星
附錄本案論罪科刑法條
刑法第一百七十三條第一項、第三項：
放火燒燬現供人使用之住宅或現有人所在之建築物、礦坑、火車、電車或其他供水、
陸、空公眾運輸之舟、車、航空機者，處無期徒刑或七年以上有期徒刑。
第一項之未遂犯罰之。


司法院資訊處製作；財團法人民間司法改革基金會備份。
